最高法院刑事裁定　　　　　　　一○○年度台抗字第三一四號
抗　告　人　王思凱
上列抗告人因違反毒品危害防制條例等罪案件，不服台灣高等法
院中華民國一００年二月十七日定應執行之刑之裁定（一００年
度聲字第四一九號），提起抗告，本院裁定如下：
    主  文
抗告駁回。                                                          
    理  由                                                                
本件原裁定以：受刑人王思凱因犯如原判決（下同）附表所示二
十六罪，分別經判決確定，因依檢察官之聲請，適用刑法第五十
三條、第五十一條第五款之規定，定其應執行有期徒刑九年十月
等旨。抗告意旨略以：（一）抗告人所受重利及恐嚇罪經各判處
有期徒刑二月，抗告人已繳納易科罰金而執行完畢，原審卻將已
執行之刑期，仍據為定執行刑之依據，有適用法則不當之違誤。
（二）抗告人就販賣Ｋ他命予少年薛○○部分，業經原審法院將
原第一審之宣告刑由三年十月改判為二年六月；就轉讓第三級毒
品Ｋ他命部分，業經原審法院將第一審之宣告刑由八個月改判為
六個月。刑度已減少一年六月之多。惟原裁定卻將執行刑由十年
減為九年十月，有悖罪刑比例原則，自屬違法等語。
惟查：數罪併罰之定應執行之刑，係出於刑罰經濟與責罰相當之
考量，並非予以犯罪行為人或受刑人不當之利益，為一種特別的
量刑過程，相較於刑法第五十七條所定科刑時應審酌之事項係對
一般犯罪行為之裁量，定應執行刑之宣告，乃對犯罪行為人本身
及所犯各罪之總檢視，除應考量行為人所犯數罪反應出之人格特
性，並應權衡審酌行為人之責任與整體刑法目的及相關刑事政策
，在量刑權之法律拘束性原則下，依刑法第五十一條第五款之規
定，採限制加重原則，以宣告各刑中之最長期為下限，各刑合併
之刑期為上限，但最長不得逾三十年，資為量刑自由裁量權之外
部界限，並應受法秩序理念規範之比例原則、平等原則、責罰相
當原則、重複評價禁止原則等自由裁量權之內部抽象價值要求界
限之支配，使以輕重得宜，罰當其責，俾符合法律授與裁量權之
目的，以區別數罪併罰與單純數罪之不同，兼顧刑罰衡平原則。
個案之裁量判斷，除非有全然喪失權衡意義或其裁量行使顯然有
違比例、平等諸原則之裁量權濫用之情形，即不得任意指其為違
法。本件受刑人所犯如附表編號一至二十六所示共二十六罪，其
宣告刑總計為有期徒刑四十四年十月，其中最長期刑為三年二月
。雖其如附表編號三、四所示二罪，原經第一審判決分別宣告有
期徒刑三年十月、八月，並與編號五至二十六各罪，定其執行刑
有期徒刑十年，然編號三、四部分嗣經原審法院改判為有期徒刑
二年六月、六月（編號五至二十六部分各罪經第一審判決而確定
），則第一審判決所定之執行刑已失所附麗而不存在；此外，另
有編號一、二部分，亦合於定應執行刑之規定。原裁定因依檢察
官之聲請，就如附表編號一至二十六所示之二十六罪定其應執行
刑有期徒刑九年十月，顯未踰越刑法第五十一條第五款所定法律
之外部性界限，且原裁定為貫徹刑法量刑公平正義之理念，適用
「限制加重原則」之量刑原理，對抗告人給予適度之刑罰折扣，
符合法律授與裁量權之目的，與所適用法規目的之內部性界限無
違。抗告意旨（二）徒憑己見指稱原裁定違反比例原則，自非有
理由。又於裁判確定前犯數罪，而合於刑法第五十一條定其應執
行刑之規定者，即應依法定其應執行刑，至其中一罪或數罪縱已
執行完畢，乃執行其應執行刑時，應如何扣抵其刑期之問題。抗
告意旨（一）以所犯之罪中有二罪已執行完畢為由，指摘原裁定
違法，亦非有理由。綜上所述，本件抗告為無理由，應予駁回。
據上論結，應依刑事訴訟法第四百十二條，裁定如主文。
中    華    民    國  一○○  年    四    月  二十八  日
                      最高法院刑事第五庭
                          審判長法官  林  永  茂  
                                法官  蘇  振  堂  
                                法官  林  立  華  
                                法官  蔡  國  在  
                                法官  陳  春  秋  
本件正本證明與原本無異
                                      書  記  官  
中    華    民    國  一○○  年    五    月    三    日
                                                       s